臺灣橋頭地方法院民事裁定
109年度消債更字第3號
聲請人即債  張嘉元  
務人                  
代  理  人  陳清和  法扶律師
上列當事人因消費者債務清理事件聲請更生，本院裁定如下：
    主  文
聲請人張嘉元自民國一百零九年七月二十七日下午四時起開始更
生程序。
命司法事務官進行本件更生程序。
    理  由
一、聲請意旨略以：聲請人即債務人張嘉元前向金融機構辦理消
    費借貸、信用卡契約，另向和潤企業股份有限公司（下稱和
    潤公司）辦理汽車貸款等，致積欠無擔保債務計新臺幣（下
    同）1,235,750元，因無法清償債務，乃於民國108年7月間
    向本院聲請前置調解，因無法負擔債權人所提還款方案而於
    同年9月26日調解不成立，聲請人有不能清償債務或有不能
    清償之虞，復未經法院裁定開始清算程序或宣告破產，爰依
    法聲請准予裁定更生等語。
二、按「債務人不能清償債務或有不能清償之虞者，得依本條例
    所定更生或清算程序，清理其債務。」消費者債務清理條例
    （下稱消債條例）第3條定有明文。衡以消費者與金融機構
    間債之關係之發生，係依契約自由原則及相互間之信賴為基
    礎，此為社會經濟活動得以維繫及發展之重要支柱，債務人
    經濟窘迫，固不應任其自生自滅，債權人一方之利益，仍不
    能因之摒棄不顧。是債務人於協商程序中，自應本於個人實
    際財產及收支狀況，依最大誠信原則，商討解決方案。如終
    究不能成立協商，於聲請更生或清算時，法院審酌上開條文
    所謂「不能清償或有不能清償之虞」，自宜綜衡債務人全部
    收支、信用及財產狀況，評估是否因負擔債務，而不能維持
    最基本之生活條件；所陳報之各項花費，是否確屬必要性之
    支出；如曾有協商方案，其條件是否已無法兼顧個人生活之
    基本需求等情，為其判斷之準據。
三、經查：
  ㈠聲請人前向各金融機構辦理消費借貸、信用卡契約等，另向
    和潤公司辦理汽車貸款等，致現積欠無擔保債務至少1,235,
    750元，前即已因無法清償債務，而於108年7月間向本院聲
    請前置調解，因無法負擔債權人所提還款方案而於108年9月
    26日調解不成立等情，有108年7月17日前置調解聲請狀所附
    債權人清冊、財團法人金融聯合徵信中心前置協商專用債權
    人清冊、信用報告及調解筆錄等件在卷可稽，堪信為真實。
  ㈡聲請人現任職於日月光半導體製造股份有限公司，依108年4
    月至109年3月薪資明細表所示，此期間薪資總額為471,740
    元，核每月平均薪資約39,312元，而其名下無財產，107、1
    08年度申報所得分別為425,811元、449,579元，核108年度
    每月平均所得37,465元，現勞工保險投保薪資34,800元等情
    ，有財產及收入狀況說明書、勞工保險被保險人投保資料表
    、綜合所得稅各類所得資料清單暨國稅局財產歸屬資料清單
    、109年3月24日陳報㈣狀所附薪資明細表、薪資轉帳存摺內
    頁、本院稅務電子閘門財產所得調件明細表附卷可稽。則查
    無聲請人有其他收入來源，佐以聲請人提出薪資明細表為證
    ，則以聲請人主張之收入來源，應全非虛罔，是以薪資明細
    表所示每月平均薪資39,312元作為核算其現在償債能力之基
    礎，應能反映真實收入狀況。
  ㈢至支出部分，聲請人主張扶養母親及1名胎兒，母親扶養費部
    分每月支出3,000元。按直系血親相互間，互負扶養之義務
    ，民法第1114條第1款定有明文。查聲請人母親張洪○○，其
    名下無任何財產及所得，聲請人另需扶養外籍未婚妻之胎兒
    ，預產期為109年10月9日等情，有戶籍謄本、本院稅務電子
    閘門財產所得調件明細表、孕婦健康手冊等附卷可證，是就
    判斷聲請人是否有不能清償債務之虞，其胎兒扶養費，應能
    納入聲請人此後必要支出費用。扶養費用部分，依消債條例
    第64條之2第1、2項，並參照民法第1118、1119條規定，其
    負扶養義務之程度，亦應考量其目前身負債務之窘境，所負
    擔之扶養義務能力，自非比一般，在無其他更為詳實之資料
    可供佐證之情形下，故本院認定以109年度高雄市最低生活
    費標準之1.2倍15,719元為標準，則與4名手足分擔後，聲請
    人每月應支出之扶養費應以3,144元為度（計算式：15,719÷
    5＝3,144元），聲請人主張每月支出3,000元，應屬可採，另
    胎兒扶養費部分，以上開標準計算與未婚妻分擔後，應以7,
    860元為度（計算式：15,719÷2＝7,860）；至聲請人個人日
    常生活必要費用部分，審酌聲請人負債之現況，基於社會經
    濟活動之互賴及誠信，該日常生活所需費用，自應節制開支
    ，不得有超越一般人最低生活標準之享受，否則反失衡平，
    本院依消債條例第64條之2第1項，參酌衛福部社會司所公告
    歷年最低生活費標準，109年度高雄市最低生活費標準13,09
    9元之1.2倍為15,719元，則聲請人每月最低生活費除有特殊
    情形並有證據證明者外，自宜以此為度，始得認係必要支出
    ，聲請人主張每月個人必要生活費為16,890元，尚高於上開
    標準，且未釋明其必要性，本院認應以上開標準15,719元列
    計為聲請人全部必要生活費用，較為可採。
  ㈣綜上所述，以聲請人現每月之收入39,312元為其償債能力基
    準，扣除其每月扶養費10,860元及個人必要生活費15,719元
    後僅餘12,733元，而聲請人目前負債總額為1,235,750元，
    以上開餘額按月攤還結果，約8年餘期間始能清償完畢，已
    逾消債條例第53條第2項第3款所定6年清償期限，如加計利
    息負擔，其還款年限顯然更長，堪認聲請人確有不能清償債
    務或有不能清償之虞之情事。從而，聲請人主張已不能清償
    債務，聲請本院准予更生，依所舉事證及本院調查結果，即
    無不合。
四、末按「法院開始更生程序之裁定，應載明其年、月、日、時
    ，並即時發生效力。」、「法院裁定開始更生或清算程序後
    ，得命司法事務官進行更生或清算程序，必要時得選任律師
    、會計師或其他適當之自然人或法人一人為監督人或管理人
    。」消費者債務清理條例第45條第1 項、第16條第1 項分別
    定有明文。本件聲請人其目前收入及財產狀況，不能履行債
    務，依聲請人其目前收入及財產狀況，未償之債務亦屬不能
    清償，有如上述。此外，復查無聲請人有消費者債務清理條
    例第46條各款所定駁回更生聲請等事由，從而，聲請人聲請
    更生，洵屬有據，應予准許，爰命司法事務官進行本件更生
    程序。
五、依消費者債務清理條例第11條第1 項、第45條第1 項、第16
    條第1 項，裁定如主文。
中　　華　　民　　國　 109　　年　　7 　　月　　27　　日
              　　民事庭　法　官　李姝蒓
以上正本係照原本作成。
本裁定已於109年7月27日下午4時公告。
本裁定不得抗告。
中　　華　　民　　國　 109　　年　　7 　　月　　27　　日
  　                      書記官　郭南宏